臺灣彰化地方法院刑事判決　　　　　　　　　　　　　九十一年度訴字第一二八號
　　公　訴　人　臺灣彰化地方法院檢察署檢察官
　　被　　　告　丙○○
　　選任辯護人　鄭秀珠
　　　　　　　　曹雅慧
　　　　　　　　黃燕光
右列被告因偽造有價證券案件，經檢察官提起公訴（九十年度偵字第五二八七號），
本院判決如左：
    主      文
丙○○連續意圖供行使之用，而偽造有價證券，處有期徒刑壹年捌月。緩刑肆年。
如附表所示之支票柒張均沒收。
    事      實
一、丙○○前因經營工廠需要使用銀行票據往來，乃於民國八十七、八十八間，經其
    妻乙○○（原名「許麗紅」，於九十年三月十九日更名）之同意，以「許麗紅」
    之名義在亞太商業銀行溪湖分行開設帳號為00－000000－0號之支票存
    款帳戶，並領取該行支票簽發使用。嗣於八十八年三月間二人協議離婚，乙○○
    為免繼續承擔票據債務，乃向丙○○表明不得再以其名義開立支票使用，惟因乙○○匆忙離家，而未將當時與銀行往來之刻有「許麗紅」印章取回。適有丙○○
    之友人甲○○因己身財務週轉所需，亟須開立支票使用，又雖知丙○○與乙○○
    離婚之事實，但誤信丙○○仍獲授權使用票據，故而開口向丙○○借用票據。詎
    丙○○明知其已無權繼續以「許麗紅」之名義簽發支票，竟為求幫助甲○○度過
    經濟難關，意圖供行使之用，仍於八十九年八月間將剩餘之空白支票及「許麗紅
    」印章一枚交予不知情之甲○○週轉使用，復基於偽造有價證券之概括犯意，任
    由甲○○自九十年一月間起至同年三月間（起訴書誤為八十九年十二月間）止，
    連續在如附表所示之七張空白支票上，盜蓋「許麗紅」印章於發票人欄內，並填
    載如附表所示之票面金額及發票日期，而連續偽造該七張具有有價證券性質之支
    票，再由甲○○持交他人予以行使。嗣於九十年六月間乙○○前往金融機構申辦
    信用卡，查詢獲知前揭七張支票均已遭到退票，乙○○並因而被列名為拒絕往來
    戶，始循線得悉上情。
二、案經乙○○訴請臺灣彰化地方法院檢察署檢察官偵查起訴。
    理      由
一、右揭事實，業據被告丙○○於本院審理時坦承不諱，核與告訴人乙○○指訴情節
    相符，並經證人甲○○到庭證述屬實，復有亞太商業銀行溪湖分行九十年七月十
    九日（九０）亞溪字第九十八號函檢附之事故票據明細查詢表、戶籍謄本各一份
    附卷可稽，足徵其自白應與事實相符。而被告偽造之七張支票雖未扣案，惟均已
    經由提示銀行送交票據交換所處理，嗣因存款不足或拒絕往來而遭退票，並非基
    於欠缺票據應記載事項之事由而被拒，顯見各該支票均已填載票據金額及發票日
    期，並盜蓋發票人「許麗紅」之印章於其上，核其性質自屬有效之有價證券無訛
    。本案事證已臻明確，被告犯行至堪認定。
二、核被告丙○○明知未獲告訴人之授權簽發支票，竟仍將支票交予不知情之人簽發
    使用，核其所為，係犯刑法第二百零一條第一項之偽造有價證券罪。被告盜用印
    章之部分行為，應為偽造有價證券之全部行為所吸收；而行使偽造有價證券之輕
    度行為，亦吸收於偽造有價證券之重度行為中，均不另論罪。又偽造有價證券之
    行為本即含有詐欺之本質，亦無庸另論以詐欺取財罪名，附此敘明。被告雖非自
    行簽發票據，但其利用不知情之案外人甲○○完成偽造有價證券犯行，無異以他
    人作為自己犯罪之工具，為間接正犯。又其所為多次偽造有價證券犯行，時間緊
    接，方法相同，觸犯構成要件相同之罪名，顯係基於概括犯意反覆為之，應依連
    續犯之規定論以一罪，並依法加重其刑。另被告冒用告訴人之名義簽發支票，其
    目的乃在解決友人經濟週轉之困境，因一時失慮而隱瞞未獲授權之事實，任由他
    人開立支票運用，被告自身並未獲取實質經濟利益，是其所為雖有未洽，然就行
    為情狀觀之，自與圖謀己身不法利益而使發票名義人陷於高額票據債務之情形有
    別，並非全無可值同情憫恕之處，本院縱予量處前揭偽造有價證券罪名之最低度
    刑有期徒刑三年，與被告所為犯行之嚴重程度仍有失諸衡平之憾，似嫌過苛，應
    依刑法第五十九條之規定酌減其刑，並先加後減之。爰審酌被告犯罪動機、目的
    、手段、簽發支票金額之多寡、對於告訴人所生之危害程度、犯罪後坦承犯行之
    態度、具有國中畢業學歷之智識程度等一切情狀，量處如主文所示之刑，以示懲
    儆。又被告前未曾受有期徒刑以上刑之宣告，有臺灣彰化地方法院檢察署刑案資
    料查註紀錄表及臺灣高等法院被告全國前案紀錄表在卷可按，其經此教訓，當知
    警惕，應無再犯之虞，且告訴人於本院庭訊時亦表明自己身患癌症，其與被告婚
    姻存續期間所生五名子女均待被告照料撫養，一再請求本院從輕量刑，為使被告
    子女尚得保有親情呵護及健全發展人格之可能，兼顧告訴人之殷切期許，被告應
    更能體認端正品行之重要性，戮力以赴，承擔家計，本院審酌上情，認主文所宣
    告之刑以暫不執行為宜，爰併宣告緩刑四年，以啟自新。如附表所示之七張支票
    均係偽造之有價證券，雖未扣於本案，但亦無證據證明業已滅失，應依刑法第二
    百零五條之規定，宣告沒收。
據上論斷，應依刑事訴訟法第二百九十九條第一項前段，刑法第五十六條、第二百零
一條第一項、第五十九條、第七十四條第一款、第二百零五條，罰金罰鍰提高標準條
例第一條前段，判決如主文。
本案經檢察官陳嘉瑜到庭執行職務。
中    華    民    國    九十一      年      四      月      二十五      日
                                臺灣彰化地方法院刑事第三庭
                                    法      官  高  文  崇
右正本證明與原本無異。
如不服本判決，應於判決送達後十日內向本院提出上訴狀( 須附繕本 )。
告訴人或被害人對於判決如有不服具備理由請求檢察官上訴者，其上訴期間之計算係
以檢察官收受判決正本之日期為準。
                                    法院書記官  謝  志  鑫
中    華    民    國    九十一      年      四      月      二十五      日
刑法第二百零一條第一項
意圖供行使之用，而偽造、變造公債票，公司股票或其他有價證券者，處三年以上十
年以下有期徒刑，得併科三千元以下罰金。
附表：
┌──┬─────────┬────────┬───────┬──────┐
│編號│  支  票  號  碼  │ 金額（新台幣） │  發  票  日  │ 發 票 人   │
├──┼─────────┼────────┼───────┼──────┤
│ 一 │0000000    │      十五萬元  │ 90   4  30   │ 許麗紅     │
├──┼─────────┼────────┼───────┼──────┤
│ 二 │0000000    │        九萬元  │ 90   4  30   │ 許麗紅     │
├──┼─────────┼────────┼───────┼──────┤
│ 三 │0000000    │        五萬元  │ 90   4  30   │ 許麗紅     │
├──┼─────────┼────────┼───────┼──────┤
│ 四 │0000000    │    一萬五千元  │ 90   5  18   │ 許麗紅     │
├──┼─────────┼────────┼───────┼──────┤
│ 五 │0000000    │  十三萬五千元  │ 90   5  18   │ 許麗紅     │
├──┼─────────┼────────┼───────┼──────┤
│ 六 │0000000    │        十萬元  │ 90   6  16   │ 許麗紅     │
├──┼─────────┼────────┼───────┼──────┤
│ 七 │0000000    │    八萬三千元  │ 90   6  30   │ 許麗紅     │
└──┴─────────┴────────┴───────┴──────┘
